臺灣臺東地方法院刑事判決　　　　　　　 100年度易字第94號
公　訴　人　臺灣臺東地方法院檢察署檢察官
被　　　告　蘇憲彰
選任辯護人　傅爾洵律師
上列被告因恐嚇等案件，經檢察官提起公訴（100年度偵字第78
號），本院判決如下：
    主    文
蘇憲彰犯強制罪，處拘役參拾日，如易科罰金，以新臺幣壹仟元
折算壹日；又犯恐嚇危害安全罪，處拘役貳拾日，如易科罰金，
以新臺幣壹仟元折算壹日。應執行拘役肆拾日，如易科罰金，以
新臺幣壹仟元折算壹日。緩刑貳年。
被訴公然侮辱部分，不受理。
    犯罪事實
一、蘇憲彰於民國98年7月30日晚上10時30分許，在其前妻許雅
    雯（其2人於98年7月23日離婚）位於臺東縣臺東市○○路90
    7巷2之8號住處2樓，因故與許雅雯之友人黃銘廷發生爭執，
    在盛怒中竟以強制之犯意，徒手抓住黃銘廷左臂，將之壓制
    於地，以此方式使黃銘廷行無義務之事，並造成黃銘廷受有
    傷害（傷害部分業經臺灣臺東地方法院檢察署檢察官以99年
    度調偵字第29號為不起訴處分）。許雅雯見狀而報警處理，
    蘇憲彰遂放開黃銘廷，擬離開現場，惟黃銘廷以許雅雯已報
    警為由，希望蘇憲彰留在現場等待警員到場處理，蘇憲彰不
    予理會而往該住處1樓方向走去，黃銘廷遂向蘇憲彰稱：「
    不要離開」等語，蘇憲彰則基於恐嚇危害安全之犯意，以「
    揍兩拳給你喔!」加害他人身體之事恫赫黃銘廷，使黃銘廷
    心生畏懼，致生危害安全，蘇憲彰並繼續往該住處1樓大門
    走去，黃銘廷再向蘇憲彰稱：「不能離開」等語，蘇憲彰又
    承上開犯意，接續以「兩下給你喔!」之加害他人身體之事
    恐嚇黃銘廷，致生危害於安全。
二、案經黃銘廷訴請臺灣板橋地方法院檢察署呈請臺灣高等法院
    檢察署檢察長移轉臺灣臺東地方法院檢察署檢察官偵查起訴
    。
    理    由
壹、程序部分（證據能力部分）：
一、按被告以外之人於審判外之言詞或書面陳述（即學理上所稱
    之「傳聞證據」），除法律有規定者外，不得作為證據（即
    學理上所稱之「傳聞法則」）。刑事訴訟法第159條第1項定
    有明文。又按被告以外之人於偵查中向檢察官所為之陳述，
    除顯有不可信之情況者外，得為證據，刑事訴訟法第159條
    之1第2項復已明文。查偵查中對被告以外之人所為之偵查筆
    錄，性質上本屬傳聞證據，惟現階段刑事訴訟法規定檢察官
    代表國家偵查犯罪、實施公訴，依法其有訊問被告、證人及
    鑑定人之權，證人、鑑定人且須具結，而實務運作時，檢察
    官偵查中向被告以外之人所取得之陳述，原則上均能遵守法
    律規定，不致違法取供，其可信度極高。職是，被告以外之
    人前於偵查中之證述，除反對該項供述得具有證據能力之一
    方，已釋明「顯有不可信之情況」之理由外，不宜遽指該證
    人於偵查中之陳述不具證據能力。本件證人黃銘廷、許雅雯
    於99年12月27日檢察官偵查中具結後所為之陳述，未曾提及
    檢察官在偵查時有不法取供之情形，依卷內事證，亦未顯示
    其陳述有何在顯不可信狀態下為之的情事，因此，並無上開
    供述有顯不可信之情況，依上說明，其2人於偵查中之證言
    自均具有證據能力。又按被告以外之人於檢察事務官、司法
    警察官或司法警察調查中所為之陳述，與審判中不符時，其
    先前之陳述具有較可信之特別情況，且為證明犯罪事實存否
    所必要者，得為證據。同法第159條之2亦有明定。本件告訴
    人黃銘廷於100年10月26日檢察事務官詢問時之陳述，查無
    符合傳聞法則例外之情形，應認無證據能力。另辯護人固認
    為證人黃銘廷、許雅雯於警詢時之陳述及告訴人提供之錄音
    譯文均無證據能力（見本院卷第33頁），惟本案卷內並無證
    人黃銘廷、許雅雯之警詢筆錄，辯護人所指，似有誤認。又
    本判決亦未以告訴人提供之錄音譯文作為本案裁判之基礎（
    本院另以勘驗錄音光碟所得之證據作為裁判之基礎，詳後述
    ），自無庸贅析其證據能力之問題，附此說明。
二、又選任辯護人認為：告訴人提供之案發時錄音光碟未經被告
    同意而偷錄，應無證據能力等語。查卷附錄音光碟（附於臺
    灣板橋地方法院檢察署99年度他字卷第6976號卷末光碟存放
    帶內）係告訴人黃銘廷私下錄音所得之證物，屬私人取得之
    證據。按刑事訴訟法上「證據排除原則」，係指將具有證據
    價值，或真實之證據因取得程序之違法，而予以排除之法則
    。偵查機關「違法」偵查蒐證適用「證據排除原則」之主要
    目的，在於抑制違法偵查、嚇阻警察機關之不法，其理論基
    礎，來自於憲法上正當法律程序之實踐，鑒於一切民事、刑
    事、行政、懲戒之手段，尚無法有效遏止違法偵查、嚇阻警
    察機關之不法，唯有不得已透過證據之排除，使人民免於遭
    受國家機關非法偵查之侵害、干預，防止政府濫權，藉以保
    障人民之基本權，具有其憲法上之意義。此與私人不法取證
    係基於私人之地位，侵害私權利有別，蓋私人非法取證之動
    機，或來自對於國家發動偵查權之不可期待，或因犯罪行為
    本質上具有隱密性、不公開性，產生蒐證上之困窘，難以取
    得直接之證據，冀求證明刑事被告之犯行之故，而私人不法
    取證並無普遍性，且對方私人得請求民事損害賠償或訴諸刑
    事追訴或其他法律救濟機制，無須藉助證據排除法則之極端
    救濟方式將證據加以排除，即能達到嚇阻私人不法行為之效
    果，如將私人不法取得之證據一律予以排除，不僅使犯行足
    以構成法律上非難之被告逍遙法外，而私人尚需面臨民、刑
    之訟累，在結果上反而顯得失衡，且縱證據排除法則，亦難
    抑制私人不法取證之效果。是偵查機關「違法」偵查蒐證與
    私人「不法」取證，乃兩種完全不同之取證態樣，兩者所取
    得之證據排除與否，理論基礎及思維方向應非可等量齊觀，
    私人不法取證，難以證據排除法則作為其排除之依據及基準
    ，應認私人所取得之證據，原則上無證據排除原則之適用。
    惟如私人故意對被告使用暴力、刑求等方式，而取得被告之
    自白（性質上屬被告審判外之自白）或證人之證述，因違背
    任意性，且有虛偽高度可能性，基於避免間接鼓勵私人以暴
    力方式取證，應例外排除該證據之證據能力（最高法院98年
    度台上字第578號判決意旨參照）。再按私人以錄音、錄影
    之行為所取得之證據，應受刑法第315條之1與通訊保障及監
    察法之規範，私人違反此規範所取得之證據，固應予排除；
    惟依通訊保障及監察法第29條第3款之規定「監察者為通訊
    之一方或已得通訊之一方事先同意，而非出於不法目的者，
    不罰」，是通訊之一方非出於不法目的之錄音，所取得之證
    據，即無證據排除原則之適用。且按刑法第315五條之1第2
    款係規定：「無故以錄音、照相、錄影或電磁紀錄竊錄他人
    非公開之活動、言論談話或身體隱私部位者，處三年以下有
    期徒刑、拘役或三萬元以下罰金」，該款犯罪，必須行為人
    「無故」竊錄，始得成立（最高法院98年度臺上字第2807號
    判決意旨參照）。綜上可知，私人取得之證據，原則上無證
    據排除法則之適用，惟若該證據係以強暴、脅迫等非和平之
    方式或係違反通訊保障及監察法第29條、刑法第315條之1規
    定所取得者，則應例外排除該證據之證據能力。本件告訴人
    黃銘廷為蒐集被告蘇憲彰對告訴人為強制、恐嚇等行為之證
    據，作為將來訴訟上使用，方於案發當時錄下其與被告蘇憲
    彰談話之經過，業據告訴人於歷次程序陳述在卷，非屬「無
    故」，亦非出於不法之目的，且錄音之告訴人復屬談話之一
    方，錄音時告訴人亦有告知被告有錄音之情形（見本院卷第
    155-157頁），並未違反通訊保障及監察法第29條及刑法第3
    15條之1之規定；另上開錄音之內容，確係被告蘇憲彰於案
    發當時與告訴人黃銘廷、證人許雅雯談話之內容，亦為被告
    蘇憲彰所肯認（見本院卷第157頁及其背面），依照上開說
    明，告訴人提供之錄音光碟應認有證據能力。
貳、實體部分：
一、訊據被告蘇憲彰固不否認有於前揭時、地，與告訴人黃銘廷
    發生爭執之事實，惟否認有公訴人所指強制、恐嚇之犯行，
    辯稱：伊並未將告訴人壓制在地，是雙方發生爭執拉扯，至
    於有無言語恐嚇告訴人，伊已經忘記，應該是生氣的的語言
    ，沒有針對任何人云云。經查，上開犯罪事實，業據證人黃
    銘廷、許雅雯證述一致在卷（見臺灣臺東地方法院檢察署他
    字卷第13-19頁；本院卷第69-88頁）。而綜觀上開證人證詞
    ，對於被告於前開時間、地點有將告訴人壓制在地，並以言
    詞恐嚇等情節，均互核一致。按刑事訴訟法關於訊問證人採
    具結制度，其用意在擔保證言之真實性及憑信性，其作用在
    提高證人之責任心及警戒心，使為誠實之陳述，本件證人黃
    銘廷、許雅雯均以證人身分於檢察官偵查時及本院審理時具
    結作證，在負擔偽證罪處罰之心理壓力下，經本院行隔離訊
    問後，結證上情明確，所述大致相符，故其等證言自堪採信
    。甚且其等在本院審理時就細節部分之陳述稍有差異者（例
    如證人對於被告恐嚇之言語內容為何，證述內容稍有不一）
    ，適足以說明其非虛構。蓋人之記憶力本由大腦特定區域主
    宰，對於經歷之事件，經過信息加工後儲存於記憶中，部分
    為短期記憶，部分為長期記憶，有關事件之細節、瑣碎或先
    後部分，常因對於當事人有不同程度之意義（此亦涉及事件
    發生當時當事人之生理、心理狀態，例如事件發生當時是驚
    恐或是冷靜，也會影響記憶之作用），而隨時間經過或遺忘
    或扭曲或錯置，此在隔時重複陳述及交互詰問過程中尤其屢
    見不鮮，而長期記憶部分，則對於當事人較具意義，故能清
    晰呈現，此部分如非蓄意捏造，且情節符合邏輯，即可認其
    信息加工過程未經扭曲，如又與情境相合，則能認與事實真
    相相符。故關於證人之證述，如僅僅挑剔細節、瑣碎或先後
    之扭曲或錯置，據以指摘證人之證述存有瑕疵，遽認不能採
    信，衡非事理之平，並有害真實之發現。本件上開證人所述
    前揭部分差異之處，或屬細節之出入，或屬瑣碎之遺忘，衡
    酌其等關於被告有以上開方式對告訴人為強制行為及恐嚇告
    訴人之主要情節，為明確之證述，且所述事件發生之邏輯無
    誤，又與當時情境相合，其證述之些許出入，應屬記憶之侷
    限，為自然現象，自難據以動搖被告所為上開行為之認定。
    再者，經本院於審理時勘驗告訴人於案發時錄音之光碟，勘
    驗結果亦與證人黃銘廷、許雅雯上開證詞情節相符（見本院
    卷第155-157頁），而被告亦自承上開錄音所顯現者，確是
    案發當時的情況（見本院卷第157頁及其背面），益徵上揭
    證人之證詞，洵屬可信。而被告雖稱其當時說「揍兩拳給你
    喔!」、「兩下給你喔」等話，沒有針對任何人，是生氣時
    的語言云云（見本院卷第157頁背面），惟觀諸上開勘驗結
    果可知，被告發出此言的原因，實因告訴人出言制止其離開
    ，被告不欲從之而以此恫之，以當時的情況及上開恐嚇言語
    的內容，堪認具有針對性，且即針對告訴人阻其離開而發。
    因此，被告所執辯解，難符事理，不足採信。被告所為上開
    強制、恐嚇犯行，事證明確，應依法論科。
二、論罪與科刑：
    按刑法所謂強制罪，乃指以強暴或脅迫而強制他人行無義務
    之事或妨害他人行使權利，而所謂「強暴」，係指施用暴力
    而強制他人，剝奪或妨害他人之意思形成、意思決定或意思
    活動之自由，以迫使其行無義務之事或妨害他人行使權利而
    言。而判斷是否屬於強暴行為之重點在於施暴有無發生強制
    作用。至所謂「行無義務之事或妨害他人行使權利」，乃指
    行為人以強暴而為之強制行為必須造成被害人被強制之狀態
    ，且被害人係在如此被強制狀態下，造成被迫而行無義務之
    事，或其權利之行使遭受妨害等行為結果，始足以構成本罪
    。被告蘇憲彰以上開有形物理力之行使，使告訴人黃銘廷遭
    其壓制於地，堪認為以強暴而使告訴人行無義務之事。又按
    刑法上所謂恐嚇，祇須行為人以足以使人心生畏怖之情事告
    知他人即為已足，其通知危害之方法並無限制，凡一切以直
    接之言語、舉動，或其他足使被害人理解其意義之方法或暗
    示其如不從將加危害，而使被害人心生畏怖者，均應包括在
    內。而該言語或舉動是否足以使他人生畏怖心，應依社會一
    般觀念衡量之，如行為人之言語、舉動，依社會一般觀念，
    均認係惡害之通知，而足以使人生畏怖心時，即可認屬恐嚇
    （最高法院22年上字第1310號判例、73年度臺上字第1933號
    判決、84年度臺上字第813號判決可資參照）。查被告於上
    開時、地，向告訴人稱「揍兩拳給你喔!」、「兩下給你喔
    」等話語，依一般社會通念對此等言語之理解，係屬對於身
    體之危害之語，足以使告訴人心生畏怖。是核被告上開所為
    ，係犯刑法第304條第1項之強制罪及同法第305條之恐嚇危
    害安全罪。被告於上開時、地，向告訴人稱「揍兩拳給你喔
    !」、「兩下給你喔」等語，係於密切接近之時間及地點實
    行，侵害同一法益，各行為之獨立性甚為薄弱，顯係出於自
    始單一犯意之決定，合為一行為之接續進行，為接續犯，應
    論以一罪。被告上開所犯2罪，犯意各別，行為互殊，應予
    分論併罰。爰審酌被告乃智識成熟之人，遇事未能思及理性
    解決之途，因見其前妻與友人共在一室，一時衝動，與告訴
    人發生爭執後，竟對告訴人施加暴力，並口出上開恐嚇之言
    ，所為自無足取，兼衡其犯罪之手段、動機、生活狀況、智
    識能力（高職畢業，擔任臺東武陵監獄、臺東戒治所之管理
    員，離婚，育有1子，父母均健在）及告訴人所受侵害程度
    等一切情狀，各量處如主文所示之刑，併均諭知易科罰金之
    折算標準，及定其應執行之刑及諭知易科罰金之折算標準。
    又被告未曾因故意犯罪受有期徒刑以上刑之宣告，有臺灣高
    等法院被告前案紀錄表各1份在卷可考，其因一時失慮，致
    觸法網，而本案實衍生自被告與證人許雅雯之家庭婚姻問題
    ，此觀卷附被告之陳述內容及證人許雅雯、黃銘廷、陳玟螢
    等人之證詞即可明瞭，被告所為上開犯行，固屬可議之舉，
    然亦有其深層之因，而被告於本院審理時並未惡意隱瞞實情
    ，態度尚稱懇切，其經此偵審程序及科刑之教訓，應能知所
    警惕而無再犯之虞，本院認前開宣告之刑以暫不執行為適當
    ，爰依刑法第74條第1項第1款之規定，併予宣告緩刑2年，
    以啟自新。
參、不受理部分：
一、公訴意旨另以：被告蘇憲彰於98年7月30日晚上10時30分許
    ，在其前妻許雅雯位於臺東縣臺東市○○路907巷2之8號住
    處（陽明山莊內），因細故與告訴人黃銘廷發生爭執，陽明
    山莊守衛因黃銘廷阻止蘇憲彰離開而不敢開啟柵欄讓蘇憲彰
    離開，引起蘇憲彰之怒意，蘇憲彰即以羞辱他人之犯意，在
    公眾得出入之場所，以「不要臉」之言語羞辱黃銘廷，因認
    被告另涉犯刑法第309條第1項公然侮辱罪嫌等語。
二、按犯罪之被害人，得為告訴；又告訴乃論之罪，其告訴應自
    得為告訴之人知悉犯人之時起，於六個月內為之；告訴乃論
    之罪，其告訴經撤回或已逾告訴期間者，應諭知不受理之判
    決；並得不經言詞辯論為之，刑事訴訟法第232條、第237條
    第1項、第303條第3款、第307條分別定有明文。經查，被告
    蘇憲彰經檢察官以刑法第309條第1項之公然侮辱罪提起公訴
    ，依照同法第314條規定係屬告訴乃論之罪。而本案係於98
    年7月30日晚上10時30分許發生，依卷內事證顯示，告訴人
    於案發當日即已知悉犯人為被告，而告訴人遲至99年10月26
    日始對被告提出公然侮辱罪之告訴（見臺灣板橋地方法院檢
    察署99年度他字卷第6976號卷第1-10頁），顯已逾6個月之
    告訴期間，其對被告之公然侮辱罪告訴自非合法，揆之上揭
    規定，就此部分，應依刑事訴訟法第303條第3款之規定，諭
    知不受理之判決。
據上論斷，應依刑事訴訟法第284條之1、第299條第1項前段、第
303條第3款，刑法第304條第1項、第305條、第41條第1項前段、
第51條第6款、第74條第1項第1款，刑法施行法第1之1條第1項、
第2項前段，判決如主文。
本案經檢察官劉仲慧到庭執行職務
中    華    民    國   100    年    8     月    30    日
                   刑事第四庭    法  官  盧亨龍
以上正本證明與原本無異。
如不服本判決應於收受送達後10日內向本院提出上訴書狀，並應
敘述具體理由；其未敘述上訴理由者，應於上訴期間屆滿後20日
內向本院補提理由書（均須按他造當事人之人數附繕本）。「切
勿逕送上級法院」。告訴人或被害人對於本判決如有不服，請書
具不服之理由狀，請求檢察官上訴者，其上訴期間之計算係以檢
察官收受判決正本之日期為準。
                                 書記官  張俊良
中    華    民    國   100    年    8     月    30    日
附錄本案論罪科刑法條全文：
刑法第304條
以強暴、脅迫使人行無義務之事或妨害人行使權利者，處三年以
下有期徒刑、拘役或3百元以下罰金。
前項之未遂犯罰之。
刑法第305條
以加害生命、身體、自由、名譽、財產之事，恐嚇他人致生危害
於安全者，處 2 年以下有期徒刑、拘役或 3 百元以下罰金。